臺灣臺中地方法院刑事裁定
110年度單禁沒字第608號
聲  請  人  臺灣臺中地方檢察署檢察官
被      告  陳招安


                    （另案在法務部○○○○○○○○○○○執行中） 
上列聲請人因被告違反毒品危害防制條例案件（110年度毒偵字
第1478號），聲請單獨宣告沒收（110年度聲沒字第490號），本
院裁定如下：
    主    文
扣案如附表編號一至編號二所示之物均沒收銷燬之；扣案如附表
編號三至編號四所示之物沒收。
其餘聲請駁回。
    理    由
一、聲請意旨略以：被告陳招安因違反毒品危害防制條例案件，
    經臺灣臺中地方檢察署檢察官以110年度毒偵字第1478、286
    5號為不起訴處分，於民國110年10月18日確定。而該案扣得
    之第一級毒品海洛因2包（詳見110年度毒保字第104號扣押
    物品清單，1478毒偵卷第239頁）、第二級毒品甲基安非他
    命1包（詳見110年度安保字第491號扣押物品清單，臺灣臺
    中地方檢察署110年度毒偵字第1478號偵卷【下稱1478毒偵
    卷】第257頁），屬毒品危害防制條例第2條第2項第1款、第
    2款所定之違禁物；另本案扣押之甲基安非他命吸食器1組、
    磅秤1台、注射針筒27支（詳見110年度保管字第1679號扣押
    物品清單，1478毒偵卷第247頁），係供犯罪所用之物，且
    為被告所有，爰依刑法第38條第1項、第2項、第40條第2項
    、第3項、毒品危害防制條例第18條第1項前段等規定單獨聲
    請宣告沒收及沒收銷燬等語。
二、按違禁物，不問屬於犯罪行為人與否，沒收之；供犯罪所用
    、犯罪預備之物或犯罪所生之物，屬於犯罪行為人者，得沒
    收之；違禁物或專科沒收之物得單獨宣告沒收；第38條第2
    項、第3項之物，因事實上或法律上原因未能追訴犯罪行為
    人之犯罪或判決有罪者，得單獨宣告沒收，刑法第38條第1
    項、第2項前段、第40條第2項、第3項分別有明定。又查獲
    之第一、二級毒品及專供製造或施用第一、二級毒品之器具
    ，不問屬於犯罪行為人與否，均沒收銷燬之，毒品危害防制
    條例第18條第1項前段亦有規定。
三、經查：
　㈠被告因施用第一級、第二級毒品行為，經依本院裁定送觀察
    、勒戒後，認無繼續施用之傾向，經臺灣臺中地方檢察署檢
    察官以110年度毒偵字第1478、2865號為不起訴處分，嗣於1
    10年10月18日確定，有該不起訴處分書在卷可憑，並經本院
    查閱上開偵查卷宗無誤。
　㈡扣案如附表編號一所示之物（即送驗之白色粉末1包【原編號
    3】），經法務部調查局濫用藥物實驗室鑑定書鑑驗結果，
    檢出含有第一級毒品海洛因成分（驗餘淨重為0.82公克），
    有該實驗室110年5月20日調科壹字第11023006030號鑑定書
    及臺中市政府警察局第一分局初步篩檢照片在卷可稽（1478
    毒偵卷第115-123頁、第271頁）；扣案如附表編號二所示之
    物，經衛生福利部草屯療養院鑑驗結果，檢出含有第二級毒
    品甲基安非他命成分（驗餘淨重為0.0375公克），有該院11
    0年2月3日草療鑑字第1100100385號鑑驗書在卷可稽（1478
    毒偵卷第263頁），皆屬違禁物無訛，應依毒品危害防制條
    例第18條第1項前段規定均宣告沒收銷燬之；又裝放上開第
    一級、第二級毒品之包裝袋各1只，因包覆毒品，其上所殘
    留之毒品難以析離，且無析離之實益與必要，應俱視同毒品
    ，一併沒收銷燬之；至供鑑驗用之毒品既已耗損而滅失，自
    不另予以宣告沒收銷燬。又扣案如附表編號三所示之甲基安
    非他命吸食器1組、編號四所示之磅秤1台，為被告所有且屬
    供上開犯罪所用之物，亦據被告供承明確（1478毒偵卷第71
    、73頁），應依刑法第38條第2項前段之規定宣告沒收。從
    而，本院認聲請人此部分之聲請為有理由，應予准許。
　㈢又扣案如附表編號五所示之注射針筒27支，均係一般塑膠管
    、細針組合而成之常見針筒，此有扣押物品照片附卷可稽（
    1478毒偵卷第253頁），且被告於警詢時否認為其所有，亦
    供稱其不清楚用途，且其施用本件第一級、第二級毒品係混
    合海洛因與甲基安非他命加入吸食器內點火燃燒吸食煙霧等
    語（1478毒偵卷第71-72頁），衡諸針筒之用途多端，並非
    僅得用以施用毒品，該等注射針筒亦均未送毒品鑑驗，卷內
    復無其他證據可認該等玻璃球吸食器有殘留第一級毒品、第
    二級毒品成分而無法析離，實難逕認該等注射針筒屬於毒品
    危害防制條例第18條第1項前段所規定之專供施用毒品器具
    ，且自無因殘留不可析離之第一級毒品、第二級毒品而需併
    予宣告沒收銷燬之餘地。另扣案如附表編號六所示之黃色粉
    末1包，經鑑驗後未檢出法定毒品成分，亦有前述法務部調
    查局濫用藥物實驗室110年5月20日調科壹字第11023006030
    號鑑定書在卷可查，尚難認屬違禁物。是以，本件聲請人就
    此部分聲請沒收銷燬前述黃色粉末1包與沒收前述注射針筒2
    7支，核無理由，應均予以駁回。
四、依刑事訴訟法第455條之36第1項前段、第2項、第220條，毒
    品危害防制條例第18條第1項前段，刑法第11條、第38條第2
     項前段、第40條第2項、第3項，裁定如主文。
中    華    民    國    110    年    12    月    8    日
                  刑事第十八庭        法  官  李昇蓉   
以上正本證明與原本無異。
如不服本裁定，應於收受送達後5日內向本院提出抗告狀。（應
附繕本）
　　　　　　　　　　　　　　　　　　　書記官  王麗雯
中    華    民    國    110    年    12    月    8    日

附表：
編號 物品名稱及數量 一 第一級毒品海洛因1 包（驗餘淨重0.82公克，含包裝袋1只【即送驗白色粉末1包，原編號3】）    二 甲基安非他命1包（驗餘淨重0.0375公克，含包裝袋1只） 三 玻璃球吸食器1組    四 磅秤1台 五 注射針筒27支 六 黃色粉末1包（未檢出法定毒品成分）